臺灣臺中地方法院刑事判決　　　　　　　　　　　　九十三年度訴字第二八六六號
　　公　訴　人　臺灣臺中地方法院檢察署檢察官
　　被　　　告　丙○○
　　選任辯護人　顏福楨律師
右列被告因偽造文書案件，經檢察官提起公訴（九十三年度偵字第一五九三三號），
被告於本院行準備程序時就被訴事實為有罪之陳述，經本院受命法官聽取當事人意見
後，由本院合議庭裁定以簡式審判程序判決如左：
    主  文
丙○○共同偽造公印文，處有期徒刑參月，如易科罰金，以參佰元折算壹日。緩刑貳
年。偽造「甲○○」名義之國民身分證壹張，沒收之。
    事  實
一、緣丙○○因時常至桃園縣中壢市中原大學附近之撞球場打撞球，因而結識綽號「
    周仔」之姓名、年籍均不詳之成年男子，嗣因失業缺錢花用，竟與「周仔」基於
    偽造公印文及行使偽造特種文書之犯意聯絡，先由「周仔」在不詳之時地，冒用
    甲○○之出生年月日、身分證字號、父母姓名、出生地及住遷資料，偽造「甲○
    ○」之國民身分證一張，而後將不詳姓名之成年男子之照片一張黏貼於該偽造之
    「甲○○」國民身分證上，並偽造內政部關防之「內政部印」公印文一枚於國民
    身分證上，足生損害於甲○○及戶政機關對戶籍管理之正確性。嗣於九十三年七
    月二十五、二十六日間之某時，「周仔」在桃園縣中壢市中原大學附近之撞球場
    內將該偽造之「甲○○」國民身分證一枚及以「甲○○」之名義向新安產物保險
    股份有限公司投保之車號二○三九－ＨＵ汽車保險卡一枚交予丙○○，約定由丙
    ○○持上開汽車保險卡、偽造之「甲○○」國民身分證各一枚，前往臺中區監理
    所申請補發車號二○三九－ＨＵ號自小客車之行車執照後，將給付丙○○新台幣
    （下同）二萬元之報酬，丙○○乃應允「周仔」，於九十三年八月二日十七時許
    在臺中縣大雅鄉○○○○道路與中清路口附近，將前開汽車保險卡、偽造之「甲
    ○○」國民身分證各一枚交予不知情之陳韋銘，陳韋銘再交予不知情之林錫煥，
    利用林錫煥於同年月三日上午，持上開證件前往臺中區監理所申請補發「甲○○
    」所有前開自小客車之行車執照，並將前開汽車保險卡連同偽造之「甲○○」國
    民身分證各一枚持交予臺中區監理所承辦人員徐瑞辰辦理資以行使，徐瑞辰接獲
    前開證件後，發覺有異，經報警處理後始查知上情，並扣得前揭偽造之「甲○○
    」國民身分證並起出前開汽車保險卡各一張等物。
二、案經臺中縣警察局烏日分局報告臺灣臺中地方法院檢察署檢察官偵查起訴。
    理  由
一、右揭犯罪事實，業據被告丙○○於本院準備程序及簡式審判程序中坦承不諱，其
    供稱：偽造的身分證是一個綽號「周仔」年約三十幾歲之成年男子交給他，要他
    代辦二○三九－ＨＵ號自小客車行車執照之補發，他當時因為失業，「周仔」允
    諾要給他二萬元，他就答應代辦事宜，他接獲身分證後檢視身分證上的照片與「
    周仔」並非同一人，之後他有將該自小客車之汽車保險卡及偽造之「甲○○」國
    民身分證各一張交給陳韋銘去辦理等語（見本院卷第二五至二七頁），核與證人
    即臺中區監理所職員徐瑞辰於警詢、證人陳明順及證人即被告丙○○之友人陳韋
    銘、林錫煥等人於警詢、偵查證述之情節相符（見偵查卷第九至十六、六十至六
    三頁），復以：
（一）本案經被害人甲○○指陳：扣案之身分證上所載的資料是他的無誤，但照片並
      非他本人，該國民身分證是偽造的，至於車輛投保部分是向明台產物保險公司
      投保，而非向新安保險公司投保，他自己的國民身分證及汽車保險卡都一直在
      身邊並非遺失過等語明確（見偵查卷第七頁），此外，扣案之「甲○○」國民
      身分證一張經內政部警政署刑事警察局以特徵比對及儀器放大檢視鑑驗結果認
      該國民身分證上「內政部印」、底紋圖案、印刷字跡均與樣張不符，判係為偽
      造等情，有該偽造之「甲○○」國民身分證及內政部警政署刑事警察局九十三
      年十月十五日刑鑑字第○九三○一九三三一二號鑑驗通知書一份在卷可憑（見
      偵查卷第六八、六九頁），足稽扣案之「甲○○」國民身分證及其上之「內政
      部印」之公印文一枚均屬偽造。
（二）此外，起出之新安產物保險股份有限公司汽車保險卡一張，經新安產物保險股
      份有限公司函覆稱１７－９３ＣＪ０２２２７５號汽車保險卡確為該公司所承
      保並核發之保險卡；保險單號為：３１０９３ＺＪ００２０１２號無訛等語，
      有該公司出具之新安汽理法發字第九三○○一三號函文暨新安產物保險股份有
      限公司之保單資料查詢列印單各一紙在卷可佐。
（三）是認被告丙○○持「周仔」偽造之「甲○○」國民身分證一枚，利用陳韋銘轉
      交予林錫煥持交予臺中區監理所承辦人員辦理車號二○三九－ＨＵ號自小客車
      行車執照之補發，資以行使之行為，已足生損害於甲○○之權益，另戶政主管
      機關對國民身分證核發與管理之正確性亦同遭損害，本件被告丙○○之前開自
      白核與事證相符，被告丙○○之前開犯行均堪認定，應予依法論科。
二、第按公印文指表示公務機關或機關長官資格及其職務之印信職章，則「內政部印
    」公鋼印文係屬公印文。從而：
（一）核被告丙○○持偽造「甲○○」名義之國民身分證（其上併有偽造之「內政部
      印」公印文一枚）向臺中區監理所申請車號二○三九－ＨＵ號自小客車行車執
      照之補發，係犯刑法第二百十六條、第二百十二條之行使偽造特種文書罪、第
      二百十八條第一項之偽造公印文罪。
（二）被告丙○○與「周仔」二人就上揭犯行，有犯意之聯絡及行為之分擔，皆為共
      同正犯。
（三）復以，被告丙○○持「周仔」偽造之「甲○○」國民身分證上偽造之「內政部
      印」公印文一枚，因偽造公印文之行為業為刑法第二百十八條第一項有獨立處
      罰規定，且刑度較刑法第二百十二條規定者為重，故難僅論以刑法第二百十二
      條之罪，有司法院大法官釋字第八二號解釋意旨可參，附此敘明。
（四）被告丙○○所犯上開偽造公印文、行使偽造特種文書二罪間，有方法目的、原
      因結果之牽連關係，為牽連犯，應依刑法第五十五條後段之規定，依情節較重
      之偽造公印文罪處斷。
（五）爰審酌被告丙○○因貪圖小利、誤蹈法網、所生危害非鉅、犯罪手段尚屬平和
      且犯後坦認犯行，態度良好，並捐款二萬元予財團法人創世社會福利基金會以
      振濟社會弱勢團體表徵回饋社會悛悔之心，有該基金會出具之捐款收據一紙附
      卷可考等一切情狀，量處如主文所示之刑，同時諭知易科罰金之折算標準。
（六）末查，被告丙○○前未曾受有期徒刑以上刑之宣告，有卷附之臺灣臺中地方法
      院檢察署刑案資料查註紀錄表及臺灣高等法院被告全國前案紀錄表各一份可按
      ，其一時失慮，致罹刑章，經此刑之宣告後，應知警惕而無再犯之虞，本院認
      所宣告之刑以暫不執行為適當，併諭知緩刑二年，以啟自新。
三、扣案偽造之「甲○○」國民身分證一張，係共犯「周仔」所有，本件被告丙○○
    既與「周仔」為共犯關係，復持之為本件犯行，自應依刑法第三十八條第一項第
    二款之規定，宣告沒收。至於偽造之「甲○○」名義之國民身分證上之「內政部
    印」關防一枚，因均附隨於該國民身分證，而該國民身分證既已宣告沒收，自無
    另宣告沒收之必要，附此敘明。
據上論斷，應依刑事訴訟法第二百七十三條之一第一項、第二百九十九條第一項前段
、刑法第二十八條、第二百十八條第一項、第二百十六條、第二百十二條、第五十五
條、第七十四條第一款、第三十八條第一項第三款，罰金罰鍰提高標準條例第二條，
判決如主文。
案經檢察官乙○○到庭執行職務。
中      華      民      國      九十三    年    十二    月    三十一    日
                                臺灣臺中地方法院刑事第十二庭
                                        法  官  劉  兆  菊
右正本證明與原本無異。
如不服本判決，應於判決送達後十日內向本院提出上訴狀，上訴於臺灣高等法院臺中
分院（須附繕本）。
                                        書記官
中      華      民      國      九十三    年    十二    月    三十一    日
附錄本案論罪科刑法條全文
第二百一十二條
偽造、變造護照、旅券、免許證、特許證及關於品行、能力服務或其他相類之證書、
介紹書，足以生損害於公眾或他人者，處一年以下有期徒刑、拘役或三百元以下罰金
。
第二百一十六條
行使第二百十條至第二百十五條之文書者，依偽造、變造文書或登載不實事項或使登
載不實事項之規定處斷。
第二百一十八條
偽造公印或公印文者，處五年以下有期徒刑。
盜用公印或公印文足以生損害於公眾或他人者，亦同。
